【裁判字號】    99,簡附民,1
【裁判日期】    990609
【裁判案由】    侵權行為損害賠償
【裁判全文】
福建連江地方法院刑事附帶民事訴訟判決
原      告  乙○○
被      告  甲○○
上列被告因妨害名譽案件（案號：99年度簡字第8號），經原告
提起附帶民事訴訟，請求損害賠償，本院於民國99年5月26日言
詞辯論終結，判決如下：
    主      文
被告應給付原告新臺幣參萬元。
原告其餘之訴駁回。
本判決第一項得假執行。但被告如以新臺幣參萬元為原告預供擔
保，得免為假執行。
    事實及理由
一、原告主張：原告於民國98年8月20日上班時間，因同事請假
    之職務代理人事宜，遭被告於多數人得以共見共聞之狀態下
    ，以「只想享受權利，不負擔義務，不要臉到極點」公然辱
    罵，而貶損原告之人格及名譽。原告因被告之妨害名譽行為
    ，精神上遭受極大之痛苦，為此起訴請求被告賠償原告非財
    產上之損害及為回復名譽之適當處分，並聲明：（一）被告
    應給付原告新臺幣（下同）100萬元。（二）被告應於馬祖
    資訊網網站刊載半個月以上之道歉啟事以回復原告名譽。
二、被告則以：被告上開言語係指「只想享受權利，不負擔義務
    」之行為不要臉，並未指名道姓，被告係對事不對人，並非
    針對原告。「只想享受權利，不負擔義務」之行為是否不要
    臉係可受公評之事等語資為抗辯。並聲明：駁回原告之訴。
三、按附帶民事訴訟之判決，應以刑事訴訟判決所認定之事實為
    據，刑事訴訟法第500條前段定有明文。被告有對原告為檢
    察官聲請簡易判決處刑書所載之妨害名譽行為，業據本院99
    年度簡字第8號刑事簡易判決認定在案（取捨證據、認定事
    實等詳如附件該案刑事簡易判決及聲請簡易判決處刑書所示
    ），因而，本件附帶民事訴訟之判決，應以上述刑事簡易判
    決認定之事實為據，合先敘明。
四、次按因犯罪而受損害之人，於刑事訴訟程序得附帶提起民事
    訴訟，對於被告及依民法負賠償責任之人，請求回復其損害
    。其請求之範圍，依民法之規定，刑事訴訟法第487條定有
    明文。又按因故意或過失，不法侵害他人之權利者，負損害
    賠償責任；不法侵害他人之身體、健康、名譽、自由、信用
    、隱私、貞操，或不法侵害其他人格法益而情節重大者，被
    害人雖非財產上之損害，亦得請求賠償相當之金額。其名譽
    被侵害者，並得請求回復名譽之適當處分，民法第184條第1
    項前段、第195條第1項亦分別定有明文。被告有於前揭時地
    為妨害原告名譽之行為，業如前述，則原告依據上開侵權行
    為之法律規定請求被告負損害賠償責任，洵無不合。
五、復按民法第195條所謂相當之金額，應斟酌加害人與被害人
    雙方之身分、資力與加害程度、名譽影響是否重大，及其他
    各種情形核定之；慰撫金是否相當，應以加害行為之加害程
    度及被害人所受痛苦，斟酌加害人及被害人之身分、經濟地
    位等各種情形定之（最高法院47年台上字第1221號、51年台
    上字第223號判例意旨參照）。查原告係44年8月17日出生，
    輔仁大學法律系畢業，自70年開始擔任公職，目前為福建省
    連江縣地政事務所登記課課長，每月薪資約8萬元，名下有2
    棟房子，未婚無子女；被告則係54年6月13日生，目前擔任
    福建省連江縣地政事務所主任，每月薪資約9萬元，已婚育
    有2子，分別就讀國、高中等情，業據兩造供陳在卷並為兩
    造所不爭（見本院卷第8、10頁）。本院審酌兩造之年齡、
    教育程度、社會地位、資力，兼衡被告妨害原告名譽之方式
    及原告因被告本件侵權行為所受之痛苦程度等一切情狀，認
    原告請求非財產上之損害賠償100萬元，尚屬過高，應予核
    減為3萬元，方稱允當。
六、至原告請求被告於馬祖資訊網網站刊載半個月以上之道歉啟
    事以回復其名譽部分，經查，被告侮辱原告之行為地點係在
    兩造辦公處所福建省連江縣地政事務所主任辦公室旁之小會
    議室內，故對原告名譽之傷害僅侷限於該小會議室或鄰近辦
    公室、民眾洽公等待區在場聽聞之人士，據原告所稱當時在
    場除原、被告外，僅有該所同仁林碧雯、陳奮勇、林清風、
    莊堯富、蔡珊珊、陳芋霖共6人（見本院卷第8頁），人數尚
    非眾多，尚不須以網路刊載澄清，方得回復原告之名譽。且
    被告所為僅係一次性之侮辱言語，原告名譽遭受侵害之程度
    尚非嚴重。是本院審酌兩造身分、地位、侵權行為發生地點
    及過程、造成之損害等事實，認以3萬元作為原告慰撫金之
    賠償為已足，尚無於馬祖資訊網網站登載道歉啟事以回復原
    告名譽之必要，故原告此部分之請求，非屬適當，應予駁回
    。
七、綜上所述，原告依據侵權行為之法律關係，請求被告賠償非
    財產上損害，於3萬元之範圍內，為有理由，應予准許；逾
    此範圍之請求，則屬無據，另原告請求於馬祖資訊網網站刊
    載半個月以上之道歉啟事，並非回復名譽之適當處分，均應
    予駁回。末查原告勝訴部分所命給付之金額未逾50萬元，依
    刑事訴訟法第491條準用民事訴訟法第389條第1項第5款之規
    定，應由本院依職權宣告假執行，另併依民事訴訟法第392
    條第2項規定，依職權宣告如被告預供擔保，得免為假執行
    。至訴訟費用並未在刑事訴訟法第491條規定準用之列，本
    院無庸依職權併為訴訟費用之裁判，附此敘明。
八、據上論結，本件原告之訴為一部有理由，一部無理由，依刑
    事訴訟法第502條、第491條第10款，民事訴訟法第389條第1
    項第5款、第392條第2項，判決如主文。
中    華    民    國    99    年    6     月    9     日
                    刑事庭  法  官  王筆毅
以上正本證明與原本無異。
如不服本判決，應於判決送達後二十日內向本院提出上訴狀（應
抄附繕本）。
                            書記官  陳世勳
中    華    民    國    99    年    6     月    9     日

司法院資訊處製作；財團法人民間司法改革基金會備份。
